臺灣板橋地方法院刑事判決　　　　　 100年度交易字第1161號
公　訴　人　臺灣板橋地方法院檢察署檢察官
被　　　告　劉紹英
上列被告因過失傷害案件，經檢察官提起公訴（100 年度偵字第
18387 號），被告於準備程序中就被訴事實為有罪之陳述，經本
院合議庭裁定由受命法官獨任進行簡式審判程序，並判決如下：
    主  文
劉紹英因過失傷害人，處拘役肆拾日，如易科罰金，以新臺幣壹
仟元折算壹日。
    事   實
一、劉紹英於民國100 年1 月8 日下午4 時55分許，騎乘車牌號
    碼APG-738 號普通重型機車搭載吳宜樺（所涉犯過失傷害罪
    部分，另經臺灣板橋地方法院檢察署為不起訴處分），沿新
    北市○○區○○路往新店方向行駛，行經該路295 號前，本
    應注意車輛超車，於超越時應顯示左方向燈，並於前車左側
    保持半公尺以上之間隔超過，行至安全距離後，再顯示右方
    向燈駛入原行駛路線，而依當時天候晴、夜間有照明、柏油
    路面乾燥、無缺陷、無障礙物、視距良好等客觀情狀，並無
    不能注意之情形，竟疏未注意及此，貿然自同向騎乘腳踏車
    之周桂真左後方超車，因未保持安全間隔，使乘客吳宜樺置
    放於其右大腿上之手提塑膠袋不慎勾到周桂真之腳踏車左手
    把，致周桂真人車倒地，因而受有右足跗骨骨折之傷害。劉
    紹英於肇事後，在犯罪未被有偵查權之機關或公務員發覺前
    ，即留在現場向據報前來處理之新北市政府警察局中和第一
    分局員警坦承其為肇事人並接受裁判，而查悉上情。
二、案經周桂真訴由新北市政府警察局中和第一分局報請臺灣板
    橋地方法院檢察署檢察官偵查起訴。
    理  由
一、查被告劉紹英所犯係死刑、無期徒刑、最輕本刑為3 年以上
    有期徒刑以外之罪，其於準備程序中就前揭被訴事實為有罪
    之陳述，經受命法官告知簡式審判程序之旨，並聽取其與公
    訴人之意見後，本院合議庭認為適宜由受命法官獨任進行簡
    式審判程序，爰依刑事訴訟法第273 條之1 第1 項規定，裁
    定由受命法官獨任進行簡式審判程序，合先敘明。
二、上揭犯罪事實，業據被告於本院偵查、準備程序及審理時均
    坦承不諱（見偵查卷第48頁、本院卷第21頁背面、第24頁至
    第25頁），核與證人即告訴人周桂真指訴、證人即乘客吳宜
    樺證述情節相符（見偵查卷第6 頁至第13頁、第22頁、第47
    頁至第48頁、第62頁），復有道路交通事故現場圖、道路交
    通事故調查報告表（一）、（二）各1 紙、現場、車損及該
    塑膠袋照片18張（見偵查卷第18頁至第20頁、第27頁至第35
    頁）。次按汽車超車，於超越時應顯示左方向燈並於前車左
    側保持半公尺以上之間隔超過，行至安全距離後，再顯示右
    方向燈駛入原行路線，道路交通安全規則第101 條第1 項第
    5 款後段定有明文；而所謂汽車，係指在道路上不依軌道或
    電力架線而以原動機行駛之車輛（包括機器腳踏車），同規
    則第2 條第1 項第1 款亦有明文。本件被告欲超越告訴人所
    騎乘之腳踏車時，本應顯示左方向燈並於前車左側保持半公
    尺以上之間隔超過，行至安全距離後，再顯示右方向燈駛入
    原行路線，而依當時天候晴、夜間有照明、柏油路面乾燥、
    無缺陷、無障礙物、視距良好之客觀情狀，並無不能注意之
    情事，亦有道路交通事故調查報告表（一）在卷足徵（見偵
    查卷第19頁），竟疏未注意及此，貿然超車，因未保持安全
    間隔而肇事，足認被告對本件車禍之發生顯有過失甚明。再
    者，告訴人確實因本件車禍受有右足跗骨骨折之傷害，此有
    行政院衛生署雙和醫院診斷證明書1 紙在卷可憑（見本院卷
    第14頁），顯見被告之過失行為與告訴人所受傷害結果間，
    具有相當因果關係。而本件經送請新北市政府車輛行車事故
    鑑定委員會鑑定，鑑定結果認：「一、劉紹英駕駛普通重型
    機車，超車未保持安全間隔，為肇事原因。二、周桂真騎乘
    腳踏車，無肇事原因。」等語，亦同此認定，此有該委員會
    100 年9 月7 日新北車鑑字第1000004247號函所附鑑定意見
    書1 份在卷可佐（見偵查卷第56頁至第58頁），足認被告任
    意性之自白與事實相符，本件事證明確，被告犯行洵堪認定
    ，應依法論科。
三、是核被告所為，係犯刑法第284 條第1 項前段之過失傷害罪
    。又被告於肇事後，在犯罪未被有偵查權之機關或公務員發
    覺前，即留在現場向據報前來處理之員警坦承其為肇事人，
    並接受裁判乙節，有新北市政府政府警察局中和第一分局道
    路交通事故肇事人自首情形紀錄表1 紙在卷可證（見偵查卷
    第25頁），爰依刑法第62條前段之規定，減輕其刑。爰審酌
    被告超車未保持安全間隔，以致發生本件車禍，使告訴人因
    而受有傷害，不僅造成告訴人身體及精神上之痛苦，告訴人
    之生活及工作上亦多有不便，兼衡被告過失程度、告訴人所
    受傷勢、被告之素行（此有臺灣高等法院被告前案紀錄表1
    份在卷可參）、智識程度、生活狀況、犯後坦承犯行之態度
    ，但迄未與告訴人達成和解，賠償告訴人所受損失等一切情
    形，量處如主文所示之刑，並諭知易科罰金之折算標準，以
    示懲儆。
據上論斷，依刑事訴訟法第273 條之1 第1 項、第299 條第1 項
前段項，刑法第284 條第1 項前段、第41條第1 項、第62條前段
，刑法施行法第1 條之1 第1 項、第2 項前段，判決如主文。
本案經檢察官吳育增到庭執行職務。
中    華    民    國   100    年    12    月    30    日
                  刑事第四庭   法  官   陳苑文
上列正本證明與原本無異。
如不服本判決，應於判決送達後10日內敘明上訴理由，向本院提
出上訴狀( 應附繕本) ，上訴於臺灣高等法院。其未敘述上訴理
由者，應於上訴期間屆滿後20日內向本院補提理由書「切勿逕送
上級法院」。
                               書記官   林金良
中    華    民    國   100    年    12    月    30    日
附錄本案論罪科刑法條全文：
中華民國刑法第284條
因過失傷害人者，處 6 月以下有期徒刑、拘役或 5 百元以下罰
金，致重傷者，處 1 年以下有期徒刑、拘役或 5 百元以下罰金
。
從事業務之人，因業務上之過失傷害人者，處 1 年以下有期徒
刑、拘役或 1 千元以下罰金，致重傷者，處 3 年以下有期徒刑
、拘役或 2 千元以下罰金。